【裁判字號】    95,交易,293
【裁判日期】    950922
【裁判案由】    業務過失傷害
【裁判全文】
臺灣臺中地方法院刑事判決             95年度交易字第293號
公  訴  人  臺灣臺中地方法院檢察署檢察官
被      告  甲○○
                    2
上列被告因業務過失傷害案件，經檢察官提起公訴（95年度偵字
第7818號），被告於準備程序中就被訴事實為有罪之陳述，受命
法官於聽取當事人之意見後，本院合議庭裁定由受命法官獨任進
行簡式審判程序，判決如下：
    主    文
甲○○從事業務之人，因業務上之過失傷害人，處有期徒刑陸月
，如易科罰金，以銀元佰元即新台幣玖佰元折算壹日。
    犯罪事實
一、甲○○任職達慶通運有限公司擔任司機，以駕駛營業用大貨
    車為業，係從事駕駛業務之人，明知其駕駛執照已於民國92
    年間經註銷，不得駕駛大貨車，仍於94年9月16日13時許，
    駕駛車號SW-877號營業用大貨車，沿台中縣新社鄉○○街由
    北往南方向行駛，行經新社鄉○○村○○街4-4號前時，本
    應注意汽車行駛於劃有行車分向線（黃虛線）之路段，超車
    時雖得駛越該行車分向線，但仍須注意車前狀況，並隨時採
    取必要之安全措施，而依當時狀況道路為直路、天候為晴天
    、日間自然光線、路面無缺陷、無障礙物、視距良好，並無
    不能注意之情事，竟於行駛在前之豐原客運公司營業大客車
    靠站停車之際，跨越行車分向線至逆向車道超車，疏未注意
    車前狀況，適有兒童劉○○（88年3月29日生，真實姓名年
    級詳卷）甫由豐原客運公司營業大客車下車，正穿越水井街
    欲返家，甲○○駕駛之營業用大貨車右前方因而撞擊劉○○
    ，致劉○○受有右下肢及腹部左大腿壓傷、皮膚缺損及肌肉
    暴露、右側遠端股骨及恥骨骨折、右膝運動功能受限、會陰
    及右膝疤痕欒縮等傷害。
二、案經劉○○之母蔡○○（54年3月6日生，真實姓名年級詳卷
    ）訴由台中縣警察局東勢分局報告台灣台中地方法院檢察署
    檢察官偵查起訴。
    理    由
一、上開事實，業據被告甲○○坦承不諱，核與證人李承豪即豐
    原客運公司營業大客車司機及告訴人蔡○○指述之事故發生
    情節相符，復有中國醫藥大學附設醫院診斷證明書3份、中
    縣警察局東勢分局道路交通事故現場圖、事故調查報告表(一)
    、(二)、處理道路交通事故談話紀錄表、現場照片12張附卷可
    資佐證。按汽車行駛在劃有行車分向線之路段，超車時得駛
    越，但不能併行競駛；汽車行駛時，駕駛人應注意車前狀況
    ，並隨時採取必要之安全措施，道路交通安全規則第97條第
    3款、第94條第3款分別定有明文，被告為職業駕駛人，對此
    規定自應知之甚詳。而依卷附道路交通事故調查報告表所載
    ，肇事路段為直路，且事發當時天候晴、日間有日然光線、
    路面無缺陷、無障礙物、視距良好，並無不能注意情事，以
    當時之主客觀狀況，若被告於跨越黃虛線之行車分向線逆向
    超車之際，確實注意車前狀況，並隨時採取必要之安全措施
    ，當無不能查知被害兒童劉○○正穿越車輛前方道路之情事
    ，被告卻疏未注意而肇事，其對本件事故之發生為有過失，
    至為明確。本件交通事故經送台灣省台中縣區車輛行車事故
    鑑定委員會鑑定結果，亦同此見解，認為：「一、甲○○駕
    駛SW-877號營業大貨車偏跨入來車道超越前車時未注意車前
    狀況、謹慎行駛，為肇事原因。超載及無照駕車有違規定。
    二、孩童劉○○無肇事原因。」，有該會95年8月16日函所
    附台中縣區950331案鑑定意見書在卷可稽。再查被告行為後
    ，刑法第10條第4項關於重傷之定義，業於94年2月2日經修
    正公布，並於95年7月1日施行，被告行為時之刑法第10條第
    4項第4款規定：「稱重傷者，謂左列傷害：四、毀敗一肢以
    上之機能。」；修正後之刑法第10條第4項第4款則規定：「
    稱重傷者，謂下列傷害：毀敗或嚴重減損一肢以上之機能」
    ，其就重傷之定義，已由原先須達到「毀敗」身體機能之程
    度，放寬為「毀敗」或「嚴重毀損」身體機能均屬之，因屬
    構成要件之變更，自有比較新舊法之必要，經比較結果，以
    修正前刑法關於重傷害要件較嚴格而有利於行為人，是自應
    依刑法第2條第1項前段規定，適用修正前刑法第10條第4項
    之規定。則依修正前刑法第10條第4項第1款至第5款所稱之
    「毀敗」，係指各款所列舉之人體各器官，其生理機能受侵
    害之結果，程度上達於完全喪失功能且永無回復之可能性而
    言，如經相當之診治而能回復原狀，或雖不能回復原狀而僅
    機能減衰者，則與毀敗之要件尚有不符；又修正前刑法第10
    條第4項第6款所謂「其他於身體或健康有重大不治或難治之
    傷害」，係指不合於前5款所列舉之重傷，始有其適用，是
    縱有一肢以上機能減衰，且此種減衰致有顯著運動障礙之不
    治或難治之情形，如未達完全毀敗程度，亦非同條第4項第6
    款所稱之重傷。查被害兒童劉○○因本件車禍雖受有右下肢
    及腹部左大腿壓傷、皮膚缺損及肌肉暴露、右側遠端股骨及
    恥骨骨折、右膝運動功能受限、會陰及右膝疤痕欒縮等傷害
    ，已見前述，然經本院依職權函中國醫藥大學附設醫院查詢
    劉○○傷勢是否達重傷害之程度，據該院以95年7月25日院
    管檔字第0950702627號函檢送劉○○病歷影本覆稱：「病患
    劉○○所受傷害傷病造成右大腿、膝部及小腿皮膚缺損、外
    觀不對稱及疤痕欒縮，膝部運動受限，及會陰疤痕欒縮，恥
    毛無法生長，及左大腿疤痕」，是劉○○所受之傷勢仍未達
    使一肢以上之機能全部喪失其效用之程度，祇可認為減衰機
    能，而與毀敗全肢之機能有別，亦難認有重大難治之情形，
    揆諸上揭說明，尚難認已達重傷害之程度，復予敘明。綜上
    所述，被告之過失犯行與被害人劉○○所受傷害間，確有相
    當因果關係，應屬灼然。本件事證明確，被告過失犯行洵堪
    認定，自應依法論科
二、論罪科刑部分：
  (一)被告自承任職達慶通運有限公司擔任司機，以駕駛營業用大
    貨車為業，為從事業務之人，因駕駛過失致被害人成傷，核
    其所為，係犯刑法第284條第2項前段之業務過失傷害罪。按
    汽車駕駛人，無駕駛執照駕車，因而致人受傷，依法應負刑
    事責任者，加重其刑至2分之1，道路交通管理處罰條例第86
    條第1項定有明文，查被告於肇事當時駕駛執照業經吊銷，
    有台中縣警察局舉發違反道路交通管理事件通知單1紙在卷
    可稽（警卷第20頁），其駕駛汽車過失因而致人受傷，依法
    應負刑事責任，爰依道路交通管理處罰條例第86條第1項之
    規定加重其刑。
  (二)按行為後法律有變更者，適用行為時之法律。但行為後之法
    律有利於行為人者，適用最有利於行為人之法律，刑法第2
    條第1項定有明文。查被告行為後，刑法及刑法施行法業於
    94年2月2日修正公布，並於95年7月1日施行。是以：
  刑法第284條第2項之業務過失傷害罪，法定刑為1年以下有
    期徒刑、拘役或銀元1千元以下以下罰金。修正後刑法第33
    條第5款規定「罰金：新台幣1千元以上，以百元計算之。」
    ，與修正前刑法第33條第5款規定「罰金：1元以上。」不同
    。比較新舊法結果，以舊法較有利於行為人，新法之規定對
    被告並無較為有利之情形，故依刑法第2條第1項前段規定，
    本案關於刑法第284條第2項之法定刑罰金部分，自應適用行
    為時之法律即修正前刑法第33條第5款規定決定其罰金部分
    之法定刑。
  被告於本件犯罪時之修正前刑法第41條第1項前段係規定：
    「犯最重本刑為5年以下有期徒刑以下之刑之罪，而受6個月
    以下有期徒刑或拘役之宣告，因身體、教育、職業、家庭之
    關係或其他正當事由，執行顯有困難者，得以1 元以上3元
    以下折算一日，易科罰金。」，被告行為時之易科罰金折算
    標準，修正前罰金罰鍰提高標準條例第2條前段（現已刪除
    ）規定，就其原定數額提高為100倍折算1日，則本件被告行
    為時之易科罰金折算標準，應以銀元300元折算1日，經折算
    為新台幣後，應以新台幣900元折算為1日。惟修正後刑法第
    41 條第1項前段則規定：「犯最重本刑為5年以下有期徒刑
    以下之刑之罪，而受6個月以下有期徒刑或拘役之宣告者，
    得以新台幣1,000元、2,000元或3,000元折算1日，易科罰金
    。」比較修正前後之易科罰金折算標準，以95年7月1日修正
    前之規定，較有利於被告，則應依刑法第2條第1項前段，適
    用修正前刑法第41條第1項前段規定，以銀元3百元即新台幣
    9百元定其易科罰金之折算標準。
  (三)爰審酌被告於本件車禍之過失程度，被害人之傷勢，被告肇
    事後迄今未積極與告訴人達成和解，以金錢稍事補償告訴人
    之損失，暨其犯後終能坦認自己確有過失之犯罪後態度等一
    切情形，量處如主文所示之刑，並諭知易科罰金之折算標準
    ，以示懲儆。
據上論斷，依刑事訴訟法第273條之1第1項、第299條第1項前段
，道路交通管理處罰條例第86條第1項，刑法第2條第1項、刑法
第284條第2項前段、修正前刑法第41條第1項前段，罰金罰鍰提
高標準條例第1條前段、修正前罰金罰鍰提高標準條例第2條，現
行法規所定貨幣單位折算新台幣條例第2條，判決如主文。
本案經檢察官乙○○到庭執行職務。
中    華    民    國    95    年    9     月    22    日
                       刑事第二庭  法  官  陳姵君
右正本證明與原本無異。
如不服本判決，應於送達後十日內向本院提出上訴狀（須附繕
本），上訴於臺灣高等法院臺中分院。
                                   書記官  莊金屏
中    華    民    國    95    年    9     月    22    日
附錄論罪科刑法條
中華民國刑法第284條
因過失傷害人者，處六月以下有期徒刑、拘役或五百元以下罰金
，致重傷者，處一年以下有期徒刑、拘役或五百元以下罰金。
從事業務之人，因業務上之過失傷害人者，處一年以下有期徒刑
、拘役或一千元以下罰金，致重傷者，處三年以下有期徒刑、拘
役或二千元以下罰金。


司法院資訊處製作；財團法人民間司法改革基金會備份。
